臺灣臺南地方法院民事裁定
110年度消債更字第339號
聲  請  人
即  債務人  沈雅瑛

代  理  人  楊珮如律師                     
上列當事人因消費者債務清理事件聲請更生，本院裁定如下：
    主  文
聲請人沈雅瑛自民國111年4月26日下午5時起開始更生程序，並
命司法事務官進行本件更生程序。
    理  由
一、債務人不能清償債務或有不能清償之虞者，且無擔保或無優
     先權之本金及利息債務總額未逾新臺幣（下同）1,200萬元
    者，於法院裁定開始清算程序或宣告破產前，得向法院聲請
    更生。債務人對於金融機構負債務者，在聲請更生或清算前
    ，應向最大債權金融機構請求協商債務清償方案，或向其住
    、居所地之法院或鄉、鎮、市、區調解委員會聲請債務清理
    之調解。債務人為前項請求或聲請，應以書面為之，並提出
    財產及收入狀況說明書、債權人及債務人清冊，及按債權人
    之人數提出繕本或影本。法院開始更生程序之裁定，應載明
    其年、月、日、時，並即時發生效力。法院裁定開始更生程
    序後，得命司法事務官進行更生程序。消費者債務清理條例
    （下稱消債條例）第3條、第42條第1項、第151條第1、2項
    、第45條第1項、第16條第1項前段分別定有明文。
二、聲請意旨略以：聲請人從事市場銷售工作，於攤販人手不足
    時擔任臨時銷售員，按日結薪，無固定雇主，平均月收入約
    18,000元，積欠無擔保或無優先權之債務約941,123元，於
    民國110年9月29日向本院申請債務清理前置調解而調解不成
    立，有不能清償債務之情事，爰依消債條例之規定聲請更生
    等語。　　
三、經查：
  (一)聲請人為一般消費者，並未從事營業，核屬消債條例所定
       5年内未從事營業活動之消費者，且前未曾經法院宣告清
      算程序或宣告破產，亦未曾依消費者債務清理條例或破產
      法之規定而受刑之宣告等情，有聲請人所提出之收入證明
      切結書、全國財產稅總歸戶財產查詢清單、108、109年度
      綜合所得稅各類所得資料清單、勞工保險被保險人投保資
      料表等件為證（見本院卷第31至36、73頁），並有本院民
      事紀錄科查詢表、臺灣高等法院被告前案紀錄表在卷足憑
      (見本院卷第37、39頁）。另聲請人前向本院聲請債務清
      理之調解而調解不成立，業經本院依職權調取本院110年
      度南司消債調字第499號卷（下稱調解卷）核閱無訛，堪
      認聲請人於提起本件更生聲請前，已踐行前置調解程序而
      調解不成立。又聲請人積欠⑴永豐商業銀行股份有限公司1
      48,804元（本金63,427元、利息84,877元、費用500元）
      、⑵台新國際商業銀行股份有限公司（下稱台新銀行）199
      ,211元（本金84,614元、利息113,397元、違約金1,200元
      ）、⑶中國信託商業銀行股份有限公司（下稱中國信託銀
      行）1,321,673元（本金490,299元、利息824,779元、違
      約金2,068元、費用4,527元）、⑷國民年金保險費6,601元
      （本金6,569元、利息32元），合計其所積欠之無擔保或
      無優先權之本金及利息債務總額為1,667,994元（違約金
      、費用不計，另台新銀行最新陳報狀雖僅陳報債權額總數
      為199,211元，未分列各細項數額，然其於前置調解程序
      時提出之陳報狀本金為84,614元，違約金1,200元，則此
      外其餘數額均列為利息），有聲請人之財團法人金融聯合
      徵信中心查詢當事人綜合信用報告回覆書、上開債權人之
      陳報狀、前置調解債權明細表、債權人清冊在卷可稽（見
      調解卷第59至71、本院卷第67、93至111頁），是聲請人
      無擔保及無優先權之本金及利息債務額尚未逾1,200萬元
      。
  (二)聲請人主張從事市場臨時銷售員工作，無固定雇主，平均
      月收入約18,000元等情，業據其提出收入證明切結書為憑
      （見本院卷第73頁）。聲請人有存款1,507元，有中華郵
      政股份有限公司永康網寮郵局存摺封面及內頁明細在卷可
      按（見本院卷第75至78頁），另聲請人曾向中華郵政簡易
      人壽保險投保保單號碼00000000號之保險契約（下稱系爭
      保險契約），惟已於110年7月1日辦理解約並領取解約金5
      1,975元，有上開郵局存摺明細、郵政簡易人壽保險終止
      付憑單在卷可按（見本院卷第79頁）。又聲請人除於109
      年5月、110年6月領取中央補助之疫情擴大急難紓困專案
      各1萬元外，未領有其他勞工保險、國民年金保險各項年
      金給付及社會福利補助，此有勞動部勞工保險局函、臺南
      市政府社會局函在卷為憑（見本院卷第109至113頁），此
      外查無聲請人有其他財產及所得資料，此有全國財產稅總
      歸戶財產查詢清單、108、109年度綜合所得稅各類所得資
      料清單、稅務電子閘門財產所得調件明細在卷可參（見本
      院卷第29至33、63頁）。基此，爰以每月收入18,000元作
      為聲請人償債能力之計算基礎。
  (三)按債務人必要生活費用，以最近一年衛生福利部或直轄市
      政府所公告當地區每人每月最低生活費1.2倍定之。受扶
      養者之必要生活費用，準用第一項規定計算基準數額，並
      依債務人依法應負擔扶養義務之比例認定之。消債條例第
      64條之2第1項、第2項定有明文。債務人聲請更生或清算
      時所提財產及收入狀況說明書，其表明每月必要支出之數
      額，與消債條例第64條之2第1項、第2項規定之認定標準
      相符者，毋庸記載原因、種類及提出證明文件，亦為消債
      條例施行細則第21之1條第3項所明定。是以聲請人戶籍地
      之臺南市111年度每人每月最低生活費14,230元之1.2倍計
      算，債務人每月必要生活費用即應以17,076元(計算式：1
      4,230元×l.2＝17,076元，元以下四捨五入）為認定基準。
      又上開最低生活費標準，係按照政府最近1年平均每人消
      費支出（包括食品費、衣著鞋襪費、房租水電費、家居管
      理費、醫療保健費、交通通訊費、娛樂教育費及雜項支出
      ）百分之60所訂定之，聲請人固自陳其個人每月必要生活
      費用額為18,138元（見本院卷第69、70頁），惟消債條例
      之立法目的，乃為兼顧債權人、債務人雙方之利益，對陷
      於經濟上困境之消費者，使其透過重建型之更生程序或清
      算型之清算程序清理其債務，藉以妥適調整債務人與債權
      人及其他利害關係人間之權利義務關係，保障債權人獲得
      公平受償，並謀求消費者經濟生活之重建復甦機會。是以
      ，債務人為使其有經濟復甦更生之機會，自應以誠實及信
      用之原則面對自己之債務，積極勉力謀求更生償債方案，
      除應積極開源努力勤奮工作以增加收入償還債務外，尚須
      節流儉樸其生活需求而適當控制其支出，以達成勉力履行
      債務，並應依一般生活所需及合理範圍予以計算消費支出
      ，方屬合理，是聲請人每月必要支出應以17,076元論計。
  (四)最大債權金融機構中國信託銀行於前置調解時，雖依債務
      人自陳之收入與支出而評估債務人無調解成立之可能，未
      提供清償方案，經本院函詢中國信託銀行是否願意單獨就
      其自身之債權提供債務人較為優惠之清償方案，中國信託
      銀行陳稱願提供以524,197元一次清償、或以1,365,300元
      分180期、0利率，每月約清償7,585元之清償方案。永豐
      商業銀行股份有限公司、台新銀行經本院函詢是否願意單
      獨就自身債權提供債務人清償方案，惟其等均僅陳報債權
      額，而未提供任何清償方案，有各債權人陳報狀附卷可憑
      （見調解卷第67至71頁、本院卷第67、93至107頁）。而
      聲請人每月收入為18,000元，扣除其每月必要支出17,076
      元後，僅餘924元，顯已無法負擔中國信託銀行所提供之
      分期清償方案，遑論尚有其他未提供清償方案之債權人。
      又聲請人於110年7月1日領回系爭保險契約之解約金51,97
      5元，本院衡酌迄今已歷時9月有餘，聲請人稱已供家庭生
      活支出使用，尚屬合理，縱該筆解約金現尚存在，加計聲
      請人存款1,507元後，現有財產總額為53,482元，與其上
      開積欠債務金額相較，仍屬懸殊。是衡酌聲請人上開收入
      、財產狀況及所負債務金額，足認聲請人確有不能清償債
      務之情事。
四、綜上所述，聲請人僅係一般消費者，並未從事營業，有不能
    清償債務之情形，復未經本院裁定開始更生程序或許可和解
    或宣告破產，又無消債條例第6條第3項、第46條各款所定法
    院應駁回更生聲請之事由存在，聲請人聲請更生，應屬有據
    。
五、末按，法院裁定開始更生或清算程序後，得命司法事務官進
    行更生或清算程序，必要時得選任律師、會計師或其他適當
    之自然人或法人一人為監督人或管理人，消費者債務清理條
    例第16條第1項定有明文。本件既經本院裁定開始更生程序
    ，爰併依前開規定，命司法事務官進行更生程序。
中　　華　　民　　國　　111 　年　　4 　　月　　26　　日
                  民事消債法庭  法　官　張玉萱
上列正本證明與原本無異。                  
本裁定不得抗告。
中　　華　　民　　國　　111 　年　　4 　　月　　26　　日
                                書記官　鄭伊汝